最高法院刑事判決　　　　　　一○○年度台上字第六四五四號
上　訴　人　邵美麗
　　　　　　曾馨霄
上列上訴人等因違反毒品危害防制條例案件，不服台灣高等法院
高雄分院中華民國九十九年六月三十日第二審更審判決（九十九
年度上更(一)字第九九號，起訴案號：台灣高雄地方法院檢察署九
十八年度偵字第九八三八號），提起上訴，本院判決如下：
    主  文
上訴駁回。
    理  由
按刑事訴訟法第三百七十七條規定，上訴於第三審法院，非以判
決違背法令為理由，不得為之。是提起第三審上訴，應以原判決
違背法令為理由，係屬法定要件。如果上訴理由書狀並未依據卷
內訴訟資料，具體指摘原判決不適用何種法則或如何適用不當，
或所指摘原判決違法情事，顯與法律規定得為第三審上訴理由之
違法情形，不相適合時，均應認其上訴為違背法律上之程式，予
以駁回。本件原審經審理結果，認為上訴人等有其事實欄所載之
多次販賣或多次幫助販賣第一級毒品海洛因犯行，罪證明確。因
而撤銷第一審之科刑判決，改判仍論處邵美麗販賣第一級毒品六
罪刑（各依法減輕其刑後，處如原判決附表「下稱附表」一編號
一至六所示之刑，定應執行刑為有期徒刑十五年暨相關沒收之宣
告）；論處曾馨霄幫助販賣第一級毒品三罪刑（均累犯，並依刑
法第五十九條規定減輕其刑，處如附表二編號一至三所示之刑，
定應執行有期徒刑十二年）。已詳敘認定犯罪事實之依據及憑以
認定之理由，並對曾馨霄否認犯罪之辯詞，如何不足採信，均依
據卷內資料予以指駁說明，從形式上觀察，並無任何違背法令之
處。
本件一、邵美麗上訴意旨略稱：原判決既於事實欄一、（二）至
（五）部分，認定伊販賣第一級毒品係屬自首，雖依刑法第六十
二條前段規定予以減刑，惟未依中華民國九十六年罪犯減刑條例
第六條規定遞減其刑，實有判決不適用法則之違誤。二、曾馨霄
上訴意旨略稱：參諸卷附伊與邵美麗間之監聽譯文，伊並未積極
與邵美麗談論如何販賣毒品，故伊至多僅懷疑邵美麗有販賣毒品
之行徑；而該通聯對話之日期為民國九十八年二月五日，故僅能
確認伊自該日以後，始知悉邵美麗有販毒行為；且邵美麗尚在華
納舞廳擔任大班，販賣毒品並非其唯一之收入來源；況伊既與邵
美麗同居，能否以伊與邵美麗偶然同行外出，遽謂其確有幫助販
賣毒品犯行，不無疑義，然原判決僅憑臆測推論，即認定伊分別
於九十七年十月間某日、十二月間某日及九十八年一月下旬某日
曾開車幫助邵美麗販賣毒品，自有違反經驗法則、適用法則不當
及判決不備理由之違誤等語。
惟查：（一）證據之取捨及證據之證明力如何，由事實審法院依
其調查證據所得心證，本其確信自由判斷，茍不違反經驗法則或
論理法則，即難遽指為違法。而認定犯罪事實所憑之證據，並不
以直接證據為限，間接證據亦包括在內，審理事實之法院綜合卷
內之直接、間接證據，本於推理作用，確信其為真實之程度者，
即非不得據之為有罪之認定。原判決依憑共同被告邵美麗之指證
，證人劉亭靜、蔡明昆等人之證言，及扣案之第一級毒品海洛因
、法務部調查局鑑定書、通訊監察譯文、通訊監察書等證據資料
調查之結果，綜合研判，認定曾馨霄明知邵美麗販賣第一級毒品
海洛因牟利，竟基於幫助邵美麗販賣第一級毒品之犯意，由邵美
麗聯絡約定交易毒品之數量、時間、地點後，再由曾馨霄開車載
送邵美麗前往完成交易，確有原判決事實欄一、（三）至（五）
所示幫助販賣第一級毒品之故意與犯行；並敘明曾馨霄雖以伊不
知邵美麗販賣第一級毒品海洛因等詞置辯，惟曾馨霄與邵美麗既
為同居數年之男女朋友，曾馨霄無工作收入時，均由邵美麗支應
生活費用及房租，關係親密，且其等所為如附表三所示通話內容
係談論販毒之事，業經邵美麗於偵查中供述明確（見偵查卷二第
一一三頁），況扣案之海洛因八大包放置於曾馨霄住處，衡情難
認曾馨霄不知邵美麗販毒等情，因認曾馨霄所辯不足採信，而邵
美麗於偵、審中所為迴護之詞，亦難採為曾馨霄有利之證明。所
為證據之取捨及判斷，無違經驗法則及論理法則，亦無所指適用
法則不當及判決理由欠備之違誤。（二）九十六年七月四日公布
，同年月十六日施行之中華民國九十六年罪犯減刑條例第二條第
一項規定，必須犯罪係在九十六年四月二十四日以前者，始得依
該條例規定予以減刑。依原判決認定之事實，邵美麗係分別於九
十七年六月、八月至十二月間某日、十月間某日、十二月間某日
、九十八年一月下旬某日、二月六日，先後販賣第一級毒品海洛
因予劉亭靜、蔡明昆二人，其犯罪行為均係在上開減刑條例規定
之減刑基準日之後所為，自無上開減刑條例之適用。原審未依上
開規定予以減刑，尤無判決不適用法則之違法。曾馨霄上訴意旨
乃徒就原判決已說明之事項，及原審採證、認事之職權行使，任
憑己見漫為事實上之爭執；邵美麗上訴意旨，則顯非依據卷證資
料而為指摘，核均與法律規定得為第三審上訴理由之情形，不相
適合，其等上訴為違背法律上之程式，均應予駁回。
據上論結，應依刑事訴訟法第三百九十五條前段，判決如主文。
中    華    民    國  一○○  年   十一   月  二十三  日
                      最高法院刑事第六庭
                          審判長法官  花  滿  堂  
                                法官  洪  昌  宏  
                                法官  徐  昌  錦  
                                法官  王  聰  明  
                                法官  張  祺  祥  
本件正本證明與原本無異
                                      書  記  官  
中    華    民    國  一○○  年   十一   月  二十五  日
                                                      Ｅ